【裁判字號】    97,訴,964
【裁判日期】    970422
【裁判案由】    毒品危害防制條例
【裁判全文】
臺灣臺中地方法院刑事判決               97年度訴字第964號
公  訴  人  臺灣臺中地方法院檢察署檢察官
被      告  甲○○
上列被告因違反毒品危害防制條例案件，經公訴人提起公訴（九
十七年度毒偵字第三四０號），被告於準備程序中就被訴事實為
有罪之陳述，經告以簡式審判之旨，並聽取意見後，合議庭裁定
由受命法官獨任進行簡式審判程序，本院判決如下：
    主    文
甲○○施用第一級毒品，累犯，處有期徒刑拾壹月；又施用第二
級毒品，累犯，處有期徒刑柒月。應執行有期徒刑壹年肆月。
    犯罪事實
一、甲○○前於民國八十九年、九十一年間因施用毒品案件，先
    後二次經本院裁定送觀察、勒戒後，均認無繼續施用毒品之
    傾向，分別於民國八十九年六月二十六日、九十一年三月十
    一日觀察勒戒執行完畢後出所，並由臺灣臺中地方法院檢察
    署檢察官於八十九年六月二十六日、九十一年三月八日，以
    八十九年度毒偵字第四○二二號、九十一年度毒偵字第五八
    八號為不起訴處分確定。又於九十一年間因施用第一、二級
    毒品案件，經臺灣苗栗地方法院裁定送強制戒治，刑案部分
    另經該院以九十一年度訴字第一九三號刑事判決判處有期徒
    刑七月、五月，並於九十一年七月八日確定，另同年因竊盜
    案件，經本院以九十一年度易字第一三七七號刑事判決判處
    有期徒刑一年六月，並於九十一年十月二十一日確定，嗣施
    用毒品及竊盜案（下稱第一案）經定應執行有期徒刑二年二
    月，前揭強制戒治案件執行至九十一年十一月十五日經停止
    戒治，而接續執行第一案，於九十三年六月九日假釋付保護
    管束。又其於假釋期間之九十三年間，再犯施用第二級毒品
    案件（下稱第二案），經本院以九十三年度沙簡字第五五一
    號刑事判決判處有期徒刑五月，並於九十三年八月二十六日
    確定。另於假釋期間之九十三年間再因施用第一、二級毒品
    案件（下稱第三案），經本院以九十三年度訴字第二六０三
    號刑事判決判處有期徒刑九月、五月，並於九十四年一月十
    日確定，復因違反槍砲彈藥管制條例、竊盜等案件（下稱第
    四案），經本院九十三年度訴字第二五六一號刑事判決分別
    判處有期徒刑一年二月，併科罰金新臺幣二十萬元，罰金如
    易服勞役以罰金總額與六個月之日數折算、有期徒刑八月，
    並於九十四年一月十日確定，嗣其第三案與第四案經定應執
    行刑有期徒刑二年六月，併科罰金新臺幣二十萬元，罰金如
    易服勞役以罰金總額與六個月之日數折算；嗣第三案及第四
    案再經減刑為有期徒刑四月十五日（施用第一級毒品）、二
    月十五日（施用第二級毒品）、七月，併科罰金新臺幣十萬
    元（槍砲部分）、四月（竊盜部分），並定應執行刑一年三
    月，併科罰金新臺幣十萬元，罰金如易服勞役以罰金總額與
    六個月之日數折算（下稱第五案）。末因前揭第二案而入監
    服刑，且前揭第一案之假釋經撤銷，應執行殘刑有期徒刑五
    月十六日，並接續執行前揭第五案，而於九十六年七月十六
    日縮短刑期執行完畢。詎甲○○仍不知悔改，竟於前開有期
    徒刑執行完畢後五年內，基於施用第一級毒品之犯意，於九
    十六年十一月十六日上午十、十一時許，在臺中市○○區○
    ○街七六巷三三號之住處內，以將第一級毒品海洛因羼水稀
    釋後置入針筒再注射靜脈之方式，施用第一級毒品海洛因一
    次。其另基於施用第二級毒品之犯意，於同日上午十一、十
    二時許，在其上開住處內，以將第二級毒品甲基安非他命置
    放於吸食器內以火燻烤，而後再吸食其霧化氣體之方式，施
    用第二級毒品甲基安非他命一次。嗣於同日晚間九時二十五
    分許，在其女友王玉珊（由本院另案審理中）位於臺中市西
    屯區○○○路五八巷十一弄六號六樓五一室執行搜索時，徵
    得在場之甲○○同意，將其帶回警局採尿送驗，結果均呈可
    待因、嗎啡、安非他命及甲基安非他命均陽性反應。
二、案經臺中市警察局第五分局報請臺灣臺中地方法院檢察署檢
    察官偵查起訴。
    理    由
一、被告甲○○對其有於上揭時、地施用第一級毒品海洛因及第
    二級毒品甲基安非他命之事實，業於警詢時、偵查中及本院
    審理中供認不諱。被告經警方查獲後，其尿液經送請中山醫
    學大學附設醫院檢驗科藥物檢測中心檢驗之結果，驗有嗎啡
    、可待因、甲基安非他命、安非安命之陽性反應，有該中心
    出具之確認檢驗結果報告一紙存卷可證，而海洛因施用入人
    體後水解還原成嗎啡，再循嗎啡之代謝方式排出體外，已據
    行政院衛生署藥物食品檢驗局（八一）藥檢壹字第００六四
    三一號函說明綦詳。
二、按最高法院九十五年度第七次刑事庭會議決定：「一、施用
    第一、二級毒品為犯罪行為，毒品危害防制條例第十條定有
    處罰明文。故施用第一、二級毒品者，依前揭規定本應科以
    刑罰。惟基於刑事政策，對合於一定條件之施用者，則依同
    條例第二十條、第二十三條之規定，施以觀察、勒戒及強制
    戒治之保安處分。二、毒品危害防制條例於民國九十二年七
    月九日修正公佈，自九十三年一月九日施行，其中第二十條
    、第二十三條將施用毒品之刑事處遇程式，區分為『初犯』
    及『五年內再犯』、『五年後再犯』。依其立法理由之說明
    ：『初犯』，經觀察、勒戒或強制戒治後，應為不起訴處分
    或不付審理之裁定；經觀察、勒戒或強制戒治執行完畢釋放
    後，『五年內再犯』者，因其再犯率甚高，原實施之觀察、
    勒戒及強制戒治既已無法收其實效，爰依法追訴或裁定交付
    審理。至於經觀察、勒戒或強制戒治執行完畢釋放後，『五
    年後再犯』者，前所實施之觀察、勒戒或強制戒治已足以遮
    斷其施用毒品之毒癮，為期自新及協助其斷除毒癮，仍適用
    『初犯』規定，先經觀察、勒戒或強制戒治之程式。從而依
    修正後之規定，僅限於『初犯』及『五年後再犯』二種情形
    ，始應先經觀察、勒戒或強制戒治程式。倘被告於五年內已
    再犯，經依法追訴處罰，縱其第三次（或第三次以上）再度
    施用毒品之時間，在初犯經觀察、勒戒或強制戒治執行完畢
    釋放五年以後，已不合於『五年後再犯』之規定，且因已於
    『五年內再犯』，顯見其再犯率甚高，原實施觀察、勒戒或
    強制戒治，已無法收其實效，即應依該條例第十條處罰。」
    。本案被告前曾於八十九年、九十一年間因施用毒品案件，
    先後二次經本院裁定送觀察、勒戒後，均認無繼續施用毒品
    之傾向，分別於民國八十九年六月二十六日、九十一年三月
    十一日觀察勒戒執行完畢後出所，並由臺灣臺中地方法院檢
    察署檢察官於八十九年六月二十六日、九十一年三月八日，
    以八十九年度毒偵字第四○二二號、九十一年度毒偵字第五
    八八號為不起訴處分確定。又於九十一年間因施用第一、二
    級毒品案件，經臺灣苗栗地方法院裁定送強制戒治，刑案部
    分另經該院以九十一年度訴字第一九三號刑事判決判處有期
    徒刑七月、五月，並於九十一年七月八日確定，又於九十三
    年間，再犯施用第二級毒品案件，經本院以九十三年度沙簡
    字第五五一號刑事判決判處有期徒刑五月，並於九十三年八
    月二十六日確定，再於九十三年間再因施用第一、二級毒品
    案件，經本院以九十三年度訴字第二六０三號刑事判決判處
    有期徒刑九月、五月，並於九十四年一月十日確定之事實，
    此有臺灣高等法院被告前案紀錄表一份附卷可考，被告於上
    開觀察勒戒、有期徒刑執行完畢後，既曾於五年內再犯毒品
    危害防制條例第十條第一、二項之罪，並經判刑確定，本次
    被告犯毒品危害防制條例第十條第一、二項之罪，依上開最
    高法院決定意旨，認被告再犯率甚高，原實施觀察、勒戒，
    已無法收其實效，自非屬毒品危害防制條例第二十條第三項
    所定「五年後再犯」之情形，而應依法追訴。綜上，被告自
    白與事實相符，其於前案觀察、勒戒、有期徒刑執行完畢釋
    放後五年內再犯本案施用第一級毒品海洛因、第二級毒品甲
    基安非他命之犯行事證明確，洵堪認定。
三、核被告所為，係犯毒品危害防制條例第十條第一項之施用第
    一級毒品罪，及同條例第十條第二項之施用第二級毒品罪。
    被告施用毒品前之持有第一、二級毒品行為，本應以持有論
    ，惟持有後進而施用，其持有之低度行為應被施用之高度行
    為所吸收，故不再另論其持有第一、二級毒品罪。被告前曾
    於九十三年間因施用第一、二級毒品案件（第三案），經本
    院以九十三年度訴字第二六０三號刑事判決判處有期徒刑九
    月、五月，並於九十四年一月十日確定；九十三年間因違反
    槍砲彈藥管制條例、竊盜等案件（第四案），經本院九十三
    年度訴字第二五六一號刑事判決判處有期徒刑一年二月，併
    科罰金新臺幣二十萬元，罰金如易服勞役以罰金總額與六個
    月之日數折算、有期徒刑八月，並於九十四年一月十日確定
    ，嗣其第三案與第四案經定應執行刑有期徒刑二年六月，併
    科罰金新臺幣二十萬元，罰金如易服勞役以罰金總額與六個
    月之日數折算；嗣第三案及第四案再經減刑為有期徒刑四月
    十五日（施用第一級毒品）、二月十五日（施用第二級毒品
    ）、七月，併科罰金新臺幣十萬元（槍砲部分）、四月（竊
    盜部分），並定應執行刑一年三月，併科罰金新臺幣十萬元
    ，罰金如易服勞役以罰金總額與六個月之日數折算（第五案
    ），而於九十六年七月十六日縮短刑期執行完畢之事實，有
    臺灣高等法院被告前案紀錄表表一份附卷可稽，是以其於五
    年以內再故意犯本件有期徒刑以上之二罪，均應依刑法第四
    十七條第一項，各論以累犯，並皆加重其刑。爰審酌被告施
    用第一、二級毒品，經觀察、勒戒及有期徒刑執行完畢後，
    仍不知戒惕，一再施用，無視於毒品對於自身健康之戕害及
    國家對於杜絕毒品犯罪之禁令，不知戒除惡習，惡性非輕，
    然念及其施用毒品並無危害他人，被告犯罪手段尚屬平和，
    所生損害尚非鉅大，且被告犯後於本院審理時坦承犯行，尚
    見悔意之犯罪後態度，暨施用毒品者均有相當程度之成癮性
    及心理依賴，其犯罪心態與一般刑事犯罪之本質並不相同，
    應側重適當之醫學治療及心理矯治為宜等一切情狀，分別量
    處如主文所示之刑，並定其應執行之刑，以資懲儆。
據上論斷，應依刑事訴訟法第二百七十三條之一第一項、第二百
九十九條第一項前段，毒品危害防制條例第十條第一項、第二項
，刑法第十一條前段、第四十七條第一項、第四十條第一項前段
、第五十一條第五款，判決如主文。
本案經檢察官乙○○到庭執行職務
中    華    民    國    97    年    4     月    22    日
                  刑事第十五庭  法  官  楊真明
以上正本證明與原本無異。
如不服本判決，應於收受送達後十日內向本院提出上訴書狀（應
敘述具體理由並附繕本），上訴於臺灣高等法院臺中分院。
上訴書狀如未敘述理由，應於上訴期間屆滿後二十日內補提理由
書於本院。
                                書記官  呂苗澂
中    華    民    國    97    年    4     月    22    日
附錄本判決論罪科刑法條
毒品危害防制條例第十條：
  施用第一級毒品者，處六月以上五年以下有期徒刑。
  施用第二級毒品者，處三年以下有期徒刑。


司法院資訊處製作；財團法人民間司法改革基金會備份。
